【裁判字號】    95,交聲,239
【裁判日期】    950530
【裁判案由】    違反道路交通管理處罰條例聲明異議
【裁判全文】
臺灣士林地方法院交通事件裁定    95年度交聲字第239、240號
原處分機關  臺北市交通事件裁決所
異  議  人
即受處分人  乙○○
上列異議人即受處分人因違反道路交通管理處罰條例案件，對於
臺北市交通事件裁決所民國95年3 月24日北市裁二字第裁22-ACV
563093、ACV563094 號裁決聲明異議（原舉發案號分別為：臺北
市政府警察局舉發違反道路交通管理事件通知單北市警交大字第
ACV563093 、ACV563094 號），本院裁定如下：
    主  文
臺北市交通事件事件裁決所民國95年3 月24日北市裁二字第裁22
-ACV563094號處分撤銷。
前項撤銷部分，乙○○不罰。
其餘異議駁回。
    理  由
一、按道路交通管理處罰條例第45條第6 款規定，汽車駕駛人，
    爭道駕車行駛於人行道者，處新臺幣（下同）600 元以上1,
    800 元以下罰鍰，並依同條例第63條第1 項第1 款記違規點
    數1 點；又汽車駕駛人，駕駛汽車有違反本條例之行為，經
    交通勤務警察或依法令執行交通稽查任務人員制止時，不聽
    制止或拒絕停車接受稽查而逃逸者，除按各該條規定處罰外
    ，處3,000 元以上6,000 元以下罰鍰，並記違規點數1 點，
    道路交通管理處罰條例第60條第1 項、第63條第1 項第1 款
    亦有明定。
二、原處分意旨略以：異議人即受處分人乙○○於95年2 月8 日
    下午2 時57分許，騎乘車牌號碼BNY-283 號重型機車，行經
    臺北市中山區○○○路○ 段與長春路交岔路口，因「行駛人
    行道」及「違反前項處罰條例之行為，經警鳴笛攔停不停逃
    逸」等行為，經員警逕行拍照舉發違規，依道路交通管理處
    罰條例第45條第6 款及第60條第1 項規定，分別裁處罰鍰60
    0 元及3,000 元，並依同條例第63條第1 項第1 款規定，各
    記違規點數1 點。
三、異議意旨略以：伊當時視線所及之處，未見有任何執勤員警
    ，當時亦未聽聞任何警笛聲，也未見任何員警出面攔阻，關
    於攔停逃逸乙節，實屬子虛烏有，請法院明察，據此聲明異
    議。
四、經查：
  (一)異議人即受處分人乙○○於95年2 月8 日下午2 時57分許，
    騎乘車牌號碼BNY-283 號重型機車，行經臺北市中山區○○
    ○路○ 段與長春路交岔路口，自長春路東往西方向，左轉中
    山北路2 段往南行駛之事實，業據異議人自承在卷，並有證
    人即舉發本案之臺北市政府警察局中山分局交通分隊員警甲
    ○○所拍攝之採證照片1 張及手繪現場示意圖1 紙附卷可稽
    ，此部分事實洵堪認定。
  (二)按行政罰法第7 條規定，違反行政法上義務之行為非出於故
    意或過失者，不予處罰，其立法理由第1 點及第3 點更明示
    ：「現代國家基於有責任始有處罰之原則，對於違反行政法
    上義務之處罰，應以行為人主觀上有可非難性及可歸責性為
    前提，如行為人主觀上並非出於故意或過失情形，應無可非
    難性及可歸責性，故第1 項明定不予處罰；現代民主法治國
    家對於行為人違反行政法上義務欲加以處罰時，應由國家負
    證明行為人有故意或過失之舉證責任，方為保障人權之進步
    立法」。是以於審認個案時，除需深究行為人有無違犯客觀
    處罰構成要件之個別規定外，尚需探究行為人就客觀處罰規
    定所明示之構成要件，行為人主觀上是否有故意過失。固然
    行為人主觀之心態，因深藏於行為人之內心而不易得知，行
    政機關之舉證亦因此而更顯困難，惟於具體個案非不得依客
    觀所呈顯之事實，推知行為人主觀上有無可非難性及可歸責
    性之主觀心態。
  (三)次按道路交通管理處罰條例第60條第1 項其構成要件規定為
    ，汽車駕駛人，駕駛汽車有違反本條例之行為，經交通勤務
    警察或依法令執行交通稽查任務人員制止時，不聽制止或拒
    絕停車接受稽查而逃逸者，除按各該條規定處罰外，處3,00
    0 元以上6,000 元以下罰鍰；查該條規定之處罰要件，非僅
    著重於「逃逸」之行為，尚需合致其前提要件即「拒絕停車
    接受稽查」之要件，換言之，就行為人客觀行為上，需拒絕
    停車接受稽查，就行為人主觀上，需已認知應停車接受稽查
    而拒絕之可歸責心態下，方得成立本條之處罰規定。
  (四)證人甲○○結證稱：當時我是擔任特種勤務，我是站在中山
    北路、長春路口東南角，我聽到機車聲音，回頭看時，發現
    重型機車從人行道由南往北行駛要左轉，當時長春路往中山
    北路方向是綠燈，機車騎經過我面前，我伸手攔他，我當時
    有穿著制服及反光背心，但是因為是白天，所以沒有持指揮
    棒，我攔停但是對方不停，騎到中山北路要往南邊的方向，
    我吹哨子他也沒有停下來，我就從他後面有拍照片等語明確
    （參本院95年5 月23日訊問筆錄），查證人甲○○與異議人
    素昧平生，並無嫌隙，係依法執行勤務之公務員，當無設詞
    誣陷致己身負偽證重罪之必要，且證人所證本件查獲經過事
    實，具體明確，佐以證人證述已執行取締交通勤務16年，當
    時天氣雖為陰天、但光線良好，證人視力正常，堪認證人應
    無誤判違規事實之虞，本院既查無證據足資證明員警有捏造
    事實違法取締之情事，則執勤警員本其維護交通秩序、安全
    職責所為之舉發，自應受到合法、正確之推定，其證言並無
    瑕疵而堪採信。
  (五)惟查當時系爭路段車流量頗大，與異議人同時自長春路東往
    西方向，左轉中山北路2 段往南方向行駛者，非僅異議人所
    駕車輛，尚有其他車輛同時自長春路左轉中山北路2 段，此
    有照片1 張在卷可憑，故員警伸手攔停之對象究係何輛汽、
    機車，異議人或有誤認因而未停車受檢，另查異議人頭戴全
    罩式安全帽，容或因此而疏無注意員警之鳴笛，佐以證人所
    證其當時攔停時未持指揮棒，可推知其攔停動作並不明顯，
    是以異議人未見員警攔停因而被認定為逃逸之不利益，實不
    應歸責於異議人，本件異議人既未認知員警對其攔停，其主
    觀上自無已認知需停車接受稽查而拒絕之可歸責心態，是以
    原處分機關認定異議人拒絕停車接受稽查而逃逸，即有未洽
    。
  (六)本件違規事實為異議人自中山北路2 段南往北方向行駛，於
    接近長春路口時，因急於迴轉中山北路2 段北往南方向，於
    見著長春路東往西方向綠燈暢行之際，違規行駛慢車道右側
    之人行道上，自人行道上直接左轉長春路東往西方向，於穿
    越快車道後緊接左轉中山北路2 段往南方向，因慌忙找路，
    疏無注意員警攔停；就異議人違規行駛人行道部分，其事實
    堪以認定，惟就拒絕停車接受稽查而逃逸部分，原處分機關
    未加詳查，遽引道路交通管理處罰條例第60條第1 項規定處
    罰鍰3,000 元，並依同條例第63條第1 項第1 款記違規點數
    1 點，實有未洽，異議人就臺北市交通事件事件裁決所95年
    3 月24日北市裁二字第裁22-ACV563094號處分聲明異議，為
    有理由，應撤銷原處分，另諭知異議人不罰，其餘異議為無
    理由，應予駁回。
據上論斷，應依道路交通案件處理辦法第19條、第20條前段，裁
定如主文。
中    華    民    國    95    年    5     月    30    日
                  交通法庭法  官  黃潔茹
以上正本證明與原本無異。
如不服本裁定應於送達後5 日內向本院提出抗告狀。
                          書記官  柳瑞宗
中    華    民    國    95    年    6     月    6     日


司法院資訊處製作；財團法人民間司法改革基金會備份。
